【裁判字號】    97,上易,275
【裁判日期】    970516
【裁判案由】    恐嚇等
【裁判全文】
臺灣高等法院刑事判決                 97年度上易字第275號
上  訴  人  臺灣桃園地方法院檢察署檢察官
被      告  丙○○
上列上訴人因被告家庭暴力恐嚇取財等案件，不服臺灣桃園地方
法院96年度易字第1133號，中華民國96年12月13日第一審判決（
起訴案號：臺灣桃園地方法院檢察署96年度偵字第18073號），
提起上訴，本院判決如下：
    主  文
上訴駁回。
    事  實
一、丙○○與其父乙○○、母甲○○屬家庭暴力防治法第3條規
    定之家庭成員，因缺錢購買毒品施用，竟為下列之犯行 (下
    列(一)、(二)、(五)之行為屬家庭暴力)：
    (一)於民國96年7月18日下午1時許，在其位於桃園縣大園鄉埔
      心村三塊厝70之40號之住處內，因向其父乙○○、其母甲○○索討新臺幣（下同）1,500元未果，竟意圖為自己不
      法之所有，自上址住處廚房內將瓦斯筒搬至其父母之房門
      外，並打開瓦斯開關，向其父乙○○、其母甲○○恫稱：
      「要你們一起死」等語，致乙○○、甲○○心生畏懼，交
      付1,200元予丙○○，丙○○得手後旋即離家，後經乙○○報警處理，經警逮捕丙○○。
    (二)丙○○於96年7月19日凌晨0時許返家後，因對乙○○前揭
      報警一事心生不滿，乃另行起意，復意圖為自己不法之所
      有，再次自上址住處廚房內將瓦斯筒搬至其父母之房門外
      ，並打開瓦斯開關，向其父乙○○、其母甲○○索討1,00
      0元，並恫稱：「你們既然這樣對我，就大家一起死」等
      語，致乙○○、甲○○心生畏懼，遂交付1,000元予丙○○，丙○○得手後即離開上址住所。
    (三)又丙○○與真實姓名、年籍均不詳綽號「阿志」之成年男
      子（下稱「阿志」），基於意圖為自己不法所有之犯意聯
      絡，於96年7月23日上午某時，在其上址住處內，共同持
      用非其等所有客觀上足以對人之生命、身體、安全構成威
      脅，具有危險性之老虎鉗、美工刀各1把（均未扣案），
      竊取乙○○、甲○○所有之5台冷氣機電線，並將上開電
      線削皮取出內含之銅線，得手後即將銅線交由「阿志」出
      面加以變賣，並將賣得之款項購買毒品供其2人施用。
    (四)丙○○又另行於96年7月25日下午某時，與「阿志」基於
      意圖為自己不法所有之犯意聯絡，在其上址住處內，共同
      徒手竊取乙○○、甲○○所有之冰箱、電視、電腦各1台
      ，得手後由「阿志」以不詳車號之小貨車載運外出變賣，
      嗣乙○○於96年7月26日晚間7時許，得知丙○○竊取家中
      財物後，旋即報警在上址住處內當場查獲丙○○。
    (五)其後，丙○○於96年7月26日晚間9時許，在桃園縣政府警
      察局大園分局埔心派出所內等候製作筆錄時，因聽聞甲○○要對其提出竊盜告訴而心生不滿，竟基於恐嚇之犯意，
      對在場之甲○○、乙○○恫稱：「我出去時就第一個讓甲○○死，然後再殺乙○○」等語，以此加害生命、身體之
      事恐嚇甲○○、乙○○，致甲○○、乙○○心生畏懼，致
      生危害於安全。
二、案經桃園縣政府警察局大園分局報告臺灣桃園地方法院檢察
    官偵查起訴。
    理  由
一、按被告以外之人於審判外之言詞或書面陳述，除法律有規定
    者外，不得作為證據；被告以外之人於偵查中向檢察官所為
    之陳述，除顯有不可信之情況者外，得為證據；被告以外之
    人於審判外之陳述，雖不符前4條之規定，而經當事人於審
    判程序同意作為證據，法院審酌該言詞陳述或書面陳述作成
    時之情況，認為適當者，亦得為證據；當事人、代理人或辯
    護人於法院調查證據時，知有第159條第1項不得為證據之情
    形，而未於言詞辯論終結前聲明異議者，視為有前項之同意
    。刑事訴訟法第159條第1項、第159條之1第2項、第159條之
    5就此分別定有明文。經查：
    (一)證人甲○○於警詢時所為之陳述，雖屬審判外之陳述，然
      被告於本院審判程序中同意該等證據有證據能力，且迄於
      言詞辯論終結前亦未聲明異議（見本院97年4月25日審判
      程序筆錄），本院審酌前開供述證據作成時之情況，並無
      不能自由陳述之情形，亦無違法取證或其他瑕疵，認為以
      之作為證據為適當自得為證據。
    (二)被告就證人甲○○、乙○○、張詠程於檢察官訊問時所為
      陳述，除於本院審判程序中同意該證據有證據能力外，並
      未主張有何顯不可信之情況，且經本院審酌上開證人於檢
      察官訊問時所為之證述，均非違法取得，應認上開證人於
      偵查中向檢察官所為之證述，可作為本案證據。
二、上開事實欄一(一)至(五)所載之犯罪事實，業據被告於本院審理
    時坦承不諱，核與證人即被害人甲○○於警詢、原審偵審；
    證人即被害人乙○○於原審偵審時證述之情節一致，足認被
    告上開任意性自白與事實相符，可以採信，是被告所為上開
    事實欄一(一)至(五)之犯行均堪以認定。本件事證明確，均應依
    法論科。
三、論罪科刑部分：
    (一)核被告就事實欄一(一)及(二)之所為，屬家庭暴力防治法所稱
      之家庭暴力，均係犯刑法第346條第1項恐嚇取財罪。
    (二)按刑法第321條第1項第3款所謂之兇器，其種類並無限制
      ，凡客觀上足對人之生命、身體、安全構成威脅，具有危
      險性之器械均屬之，查本件被告於事實欄一(三)所載之時間
      、地點竊盜時所攜用之老虎鉗、美工刀各1把，業據被告
      於原審法院審理中供承：老虎鉗長約25公分，整支為鐵製
      ，美工刀長約15公分，屬工程用的，刀片很寬等語（原審
      法院96年11月26日審判筆錄），足認上開老虎鉗、美工刀
      各1把均含有金屬部分，且呈尖銳、鋒利狀，如持以攻擊
      人身，當對人之生命、身體、安全均將構成威脅，具有相
      當危險性，自係屬兇器無疑，是核被告持前述足供兇器使
      用之老虎鉗、美工刀各1把，竊取事實欄一(三)所載財物之
      所為，係犯刑法第321條第1項第3款之攜帶兇器竊盜罪。
    (三)被告就事實欄一(四)之所為，係犯刑法第320條第1項竊盜罪
      。
    (四)被告就事實欄一(五)之所為，屬家庭暴力防治法所稱之家庭
      暴力，係犯刑法第305條恐嚇罪。
    (五)被告就事實欄一(三)及(四)所示之加重竊盜、普通竊盜犯行，
      與「阿志」間，均有犯意聯絡及行為分擔，應論以共同正
      犯。公訴意旨就事實欄一(三)漏未論及被告與「阿志」共犯
      部分尚有未洽，附此敘明。
    (六)被告就事實欄一(一)、(二)、(五)之所為，各分別於同一時、地
      ，以一行為對於乙○○、甲○○恐嚇取財及恐嚇，均係一
      行為觸犯數罪名之同種想像競合犯，應均依刑法第55條規
      定，各論以一罪。
    (七)被告所犯上開事實欄一(一)至(五)各罪間，犯意各別，行為互
      殊，應分論併罰。
四、原審同此事實認定，依刑法第346條第1項、第28條、第321
    條第1項第3款、第320條第1項、305條、第55條、第51條第5
    款，刑法施行法第1條之1第1項、第2項前段之規定，審酌被
    告年輕力壯不思以正當途徑賺取金錢，竟因缺錢購毒，罔顧
    人倫而對父母為前揭之犯行，所為殊非可取，惟兼衡其犯罪
    後，尚能承認犯行，及其素行、生活情況、犯罪手段、情節
    ，所得利益等一切情狀，就二次恐嚇取財部分，各量處有期
    徒刑拾月，就攜帶兇器竊盜部分，量處有期徒刑捌月，就竊
    盜部分，量處有期徒刑陸月，就恐嚇部分，量處有期徒刑陸
    月，並定應執行刑為有期徒刑貳年拾月。其認事用法，核無
    違誤，量刑亦甚妥適。檢察官上訴認被告對父母所為犯行惡
    性甚大，原審量刑過輕，惟查，被告於原審及本院審理時，
    均能坦承犯行，犯後態度尚稱良好，且其因施用毒品致行為
    偏差，應施以戒治治療。檢察官上訴，核無理由，應該駁回
    。
據上論斷，應依刑事訴訟法第368條，判決如主文。
本案經檢察官蔡薰慧到庭執行職務。
中    華    民    國    97    年     5    月    16    日
                  刑事第十二庭  審判長法  官   蔡永昌
                                      法  官   蘇素娥
                                      法  官   陳榮和
以上正本證明與原本無異。
不得上訴。
                                      書記官   林吟玲
中    華    民    國    97    年     5    月    16    日
附錄：本案論罪科刑法條全文
中華民國刑法第305條
以加害生命、身體、自由、名譽、財產之事，恐嚇他人致生危害
於安全者，處二年以下有期徒刑、拘役或三百元以下罰金。
中華民國刑法第320條第1項
意圖為自己或第三人不法之所有，而竊取他人之動產者，為竊盜
罪，處五年以下有期徒刑、拘役或五百元以下罰金。
中華民國刑法第321條第1項第3款
犯竊盜罪而有左列情形之一者，處六月以上、五年以下有期徒刑
：
三、攜帶兇器而犯之者。
中華民國刑法第346條第1項
意圖為自己或第三人不法之所有，以恐嚇使人將本人或第三人之
物交付者，處六月以上五年以下有期徒刑，得併科一千元以下罰
金。


司法院資訊處製作；財團法人民間司法改革基金會備份。
